【裁判字號】    89,上易,1579
【裁判日期】    891025
【裁判案由】    竊盜
【裁判全文】
臺灣高等法院臺中分院刑事判決                  八十九年度上易字第一五七九號
    上  訴  人  臺灣南投地方法院檢察署檢察官
    上  訴  人
    即  被  告  丁○○
    選任辯護人  陳呈雲
    被      告  庚○○
    被      告  甲○○
右上訴人等因被告等竊盜案件，不服臺灣南投地方法院八十九年度易字第二五九號中
華民國八十九年五月三十一日第一審判決（起訴案號：臺灣南投地方法院檢察署八十
九年度偵字第一一九四號），提起上訴，本院判決如左：
      主  文
原判決撤銷。
丁○○、庚○○、甲○○共同竊盜，丁○○處有期徒刑肆月，庚○○、甲○○各處有
期徒刑參月。庚○○、甲○○均緩刑參年。
      事  實
一、丁○○曾於民國（下同）六十八年間，因犯贓物罪，經本院判處有期徒刑二月確
    定，於七十四年五月四日執行完畢，復於八十六年間，因犯業務過失致人於死罪
    ，經本院判處有期徒刑十月，緩刑四年，於八十二年五月七日確定。詎於緩刑期
    間，仍不知悔改，因其在台中市南屯區○○○街十五巷十號經營「岡組鷹架工程
    行」，見南投縣草屯鎮富寮里股坑巷內之空地上，有己○○所堆置之鋼管鷹架，
    竟與其僱用之員工庚○○、甲○○基於共同犯罪之意思聯絡，並意圖為自己不法
    之所有，而於八十九年三月十六日上午八時許，推由甲○○駕駛車牌號碼為Ｆ六
    －○四六號之營業大貨車搭載庚○○從台中出發，欲到南投縣草屯鎮富寮里股坑
    巷內之空地竊取己○○在該處所堆置之鋼管鷹架。甲○○與庚○○二人於同日上
    午九時三十分許到達上址後，見該處荒草甚多，且已纏繞在鷹架上，即先在該處
    除草，同時因己○○所堆置之鋼管鷹架有四百餘支，無法以一部車輛運完，甲○○乃通知丁○○叫車前來支援，丁○○即再僱用不知情之全文龍與甘志雄（全文
    龍與甘志雄部分，業經檢察官為不起訴處分確定）駕駛車牌號碼為ＨＷ─七八七
    號之營業大貨車前去支援，而與甲○○及庚○○共同利用全文龍、甘志雄為竊盜
    行為。全文龍與甘志雄二人於同日下午一時許，到達上開富寮里股坑巷內之空地
    旁後，甲○○及庚○○即乘己○○之不知，與被利用之全文龍、甘志雄一起將己○○在該處所堆置之鋼管鷹架四百支，搬運至上開二輛大貨車上，而予以竊取得
    逞。惟在其等即將要把上開鋼管鷹架載離現場時，即被該處守望相助隊員乙○○
    於同日下午三時許發覺，並及時通知己○○報警前來攔下甲○○、庚○○、全文
    龍、甘志雄四人，始查獲上情，並自上開大貨車上起出前開鋼管鷹架共四百支。
二、案經南投縣警察局草屯分局報請臺灣南投地方法院檢察署檢察官偵查起訴。
    理  由
一、訊據被告丁○○對其確有於前開時間，叫其僱用之員工即被告甲○○與庚○○駕
    駛車牌號碼為Ｆ六─Ｏ四六號之營業大貨車，嗣又另外僱用不知情之全文龍與甘
    志雄駕駛車牌號碼為ＨＷ─七八七號之營業大貨車，到南投縣草屯鎮富寮里某處
    空地搬運鋼管鷹架共四百支，而被警當場查獲之事實，固已坦白承認，另被告甲○○與庚○○亦坦承其等確有前開搬運鋼管鷹架被警查獲之事實，且被告丁○○
    、甲○○與庚○○亦坦承其等所搬運之前開鋼管鷹架確屬被害人己○○所有，惟
    被告丁○○、甲○○與庚○○均矢口否認伊等有竊盜之犯罪情事，一致辯稱：被
    告丁○○係以搭建鷹架工作為業，八十八年九月二十一日集集大地震後，因配合
    營建公司在南投縣國姓鄉、草屯鎮等地區從事災後重建工程之鷹架搭建工作，曾
    自八十九年一月間起，經營造商廖得能之指示，將一些鋼管鷹架放置在案發地點
    附近，以便日後需要時取用，案發當日，被告丁○○即係叫被告甲○○及庚○○
    前去搬運上開鋼管鷹架，而上開鋼管鷹架係堆置在上開富寮里股坑巷內空地前方
    約五百公尺處岔路內，當天被告丁○○曾手繪現場圖交由被告甲○○與庚○○按
    圖前往搬運，本案實係因為上開現場圖不夠詳細，以致被告甲○○與庚○○產生
    誤解搬錯鷹架所致，伊等並無竊盜之犯意與行為，應不為罪等情。
二、第查，本案被告三人之前開竊盜犯行，業據被害人己○○於警訊、偵查及原審法
    院審理時，均指述綦詳，並有被害人己○○所出具之贓物認領保管單一紙附卷（
    見偵查卷宗第二一頁）可稽。即在被告三人與被害人己○○和解之後，經本院傳
    訊，被害人己○○仍堅指被告三人確有明知上開鋼管鷹架並非被告丁○○所有，
    而仍乘其不知故為竊取之犯罪情事。就此部分，被告三人雖以前開情詞，辯稱其
    等係搬錯鷹架，並無竊盜之犯行。然查：（一）被告三人雖辯稱當日被告丁○○
    有畫現場圖，以供被告甲○○與庚○○按圖前往搬運。惟被告甲○○與庚○○於
    上開時間被警查獲之後，卻無法提出此張被告丁○○所畫之現場圖，以資佐證。
    查上開現場圖既係查址所用，且果如被告甲○○於警訊時之供述，其係依照上開
    現場圖而找到案發現場（見偵查卷宗第十三頁反面），則縱使被告甲○○嗣後有
    將此張現場圖丟棄，則其丟棄之時間，衡情應係在到達案發現場之後，其丟棄之
    地點，衡情亦應在案發現場附近。在此情形，被告甲○○在被警查獲之後，應不
    難將其找出，以為辯解證據，詎被告甲○○卻未能找出，經本院訊問，卻又推稱
    該現場圖係留在公司，其僅於公司閱覽，並未帶出等語（見本院八十九年七月二
    十八日訊問筆錄），此部分所辯顯與情理有違，且與查獲本案警員戊○○於偵查
    中所證：「問他（即被告甲○○）圖到那裡去，他說丟掉」等情（見偵查卷宗第
    三七頁）不符。另經檢察官訊問，被告丁○○供稱被告庚○○知道其堆放鷹架之
    地方（見偵查卷宗第三九頁），但被告庚○○卻始終推稱不知情，亦推稱不知鷹
    架要搬去何方（見偵查卷宗第四一頁）。復經檢察官請被告丁○○再畫現場圖（
    見偵查卷宗第五一頁反面），被告丁○○所畫之現場圖僅標明其所有之鋼管鷹架
    係放置在路旁，且亦未畫出岔路等情。經原審訊問，被告甲○○亦供稱當天被告
    丁○○僅告知鷹架係堆置於路旁，並未提到岔路（見原審卷宗第二六頁）。惟此
    實與被告丁○○堆置其所有鷹架之地點不符。參酌上情，被告三人辯稱案發當日
    被告丁○○有畫現場圖，以供被告甲○○與庚○○按圖前往搬運，尚非可遽信為
    真正。（二）本案被告丁○○辯稱其所堆置之鋼管鷹架，經查只約一百餘支，一
    輛大貨車即可載離，而本案被告所搬運之鋼管鷹架，已有四百支，如被告丁○○
    係叫被告甲○○與庚○○去載運其堆置之鋼管鷹架，應不致未告知欲載運之鋼管
    鷹架數量，亦不致不知搬運所需之人力及時間。且本案被告丁○○辯稱其堆置鋼
    管鷹架之地點，經查係在產業道路之旁邊，放得很整齊，並無雜草，亦無需除草
    ，而本案被告甲○○與庚○○搬運前開鋼管鷹架之地點，則雜草叢生，雜草並已
    纏繞在鷹架上，要整理才能搬運，上情業據到場查獲本案之警員戊○○迭於偵、
    審中，及於本院訊問時，均指證明確。被告甲○○與庚○○亦不否認其等到達現
    場之後，當日早上即在除草。果如被告甲○○所辯，其於到達現場之後，尚有打
    電話向被告丁○○求證，豈會發生上開錯誤之可能？顯見被告三人辯稱當日因誤
    認而搬錯，尚非可信。如在就其等當日即預放除草刀具，及被害人己○○所指訴
    ：「那天早上他們二人（即指被告甲○○與庚○○）到我放鋼架現場割草，因我
    放在那裡很久了，草都長長了，他們慢慢在那裡挑」等情（見本院八十九年九月
    二十六日訊問筆錄），被告三人應有共同為自己不法之所有，而乘被害人己○○
    之不知，而於前開時、地，共同並利用不知情之全文龍與甘志雄，為前開竊取被
    害人己○○之前開鋼管鷹架之犯罪行為，事證應甚明確。至於被告丁○○縱有經
    過證人廖得能之指示，在案發現場附近堆置鷹架，亦不足為被告三人未犯本案之
    證明。又證人乙○○雖證稱案發當日早上，其未到現場阻止被告本案犯行，此亦
    不足為被告三人未犯本案之證明。事證明確，被告三人前開竊盜犯行，堪以認定
    ，應予依法論科。
三、公訴意旨雖另敘及被告丁○○、庚○○、甲○○，於八十九年三月十六日上午九
    時三十分許，由被告甲○○駕駛車牌號碼Ｆ六─Ｏ四六號大貨車，旁載被告庚○○，至上開富寮里股坑巷內空地，竊取己○○所有之鋼管鷹架一百五十枝，得手
    後，被當地不詳姓名之守望相助人員發覺，飭令卸下已搬運至車上之鋼管鷹架云
    云，惟查，此部分公訴人僅憑被害人己○○推測之片面指訴，且該守望相助人員
    乙○○於本院訊問時，已否認有此事實，是尚難僅憑被害人己○○之片面指訴，
    即遽認被告丁○○、庚○○、甲○○有此犯行。其等此部分之犯罪尚屬不能證明
    ，惟因依公訴人之指訴，被告三人如有此部分犯行，應與其等前開所犯有連續犯
    之裁判上一罪關係，爰不另為無罪之諭知。
四、是核被告丁○○、甲○○、庚○○三人所為，均係犯刑法第三百二十條第一項之
    竊盜罪。被告三人就前開竊盜犯行，彼此有犯意聯絡及行為分擔，均為共同正犯
    。又被告丁○○、甲○○、庚○○利用不知情之全文龍、甘志雄搬運己○○所有
    鷹架予以竊取，為間接正犯。
五、原審就被告丁○○前開所犯，予以論罪科刑，固非無見，惟本案被告甲○○與庚○○亦有參與前開竊盜犯行，並與被告丁○○均為共同正犯，原審判決就被告丁○○部分，未認定被告甲○○、庚○○為共同正犯，就被告甲○○、庚○○部分
    ，認定其等並未犯罪，均有未合。是本案公訴人上訴，指謫原審判決被告甲○○
    與庚○○無罪不當，為有理由，應由本院將原判決此部分予以撤銷改判。另就被
    告丁○○不分，被告丁○○上訴否認犯罪，雖無理由，但原審判決關於被告丁○○部分，既有上開可議之處，亦屬無可維持，亦應由本院將原判決此部分予以撤
    銷改判。爰審酌被告三人之品行、犯罪所生危害、犯罪後態度、及被告甲○○與
    庚○○細因受僱聽從指示而犯本案，惡性較輕，以及被告三人事後已與被害人達
    成成和解，有和解書一紙附卷可按等一切犯罪情狀，各量處其刑如主文所示。又
    被告甲○○與庚○○均無犯罪紀錄，有台灣南投地方法院檢察署刑案資料查註紀
    錄表及本院被告全國前案紀錄表在卷可稽。其等二人因一時貪得失慮而罹刑典，
    雖否認犯罪，但亦與被害人達成和解，堪證亦有悔意，經此偵、審程序及刑罰之
    宣告，應已足促其等二人心生警惕，諒無再犯之虞，本院因認其等所受開宣告刑
    ，以暫不執行為適當，爰併予宣告緩刑三年，用啟自新。
六、據上論結，應依刑事訴訟法第三百六十九條第一項前段、第三百六十四條、第二
    百九十九條第一項前段、刑法第二十八條、第三百二十條第一項、第七十四條第
    一款、罰金罰鍰提高標準條例第一條前段，判決如主文。
本案經檢察官丙○○到庭執行職務。
中      華      民      國    八十九      年      十      月   二十五   日
                              臺灣高等法院臺中分院刑事第三庭
                                    審判長法  官  方  艤  駐
                                          法  官  胡  忠  文
                                          法  官  廖  柏  基
右正本證明與原本無異。
不得上訴。
                                          書記官  柯  孟  伶
中      華      民      國    八十九      年      十      月   二十五   日
附錄條文
法第三百二十條第一項：
意圖為自己或第三人不法之所有，而竊取他人之動產者，為竊盜罪，處五年以下有期
徒刑、拘役或五百元以下罰金。
                                                                        Ｋ


司法院資訊處製作；財團法人民間司法改革基金會備份。
